【裁判字號】    97,抗,696
【裁判日期】    970505
【裁判案由】    退還餘額
【裁判全文】
臺灣高等法院民事裁定                   97年度抗字第696號
抗  告  人  甲○○○
            乙○○
抗告人因與相對人彰化商業銀行股份有限公司大同分行等人間強
制執行事件聲請退還餘額，對於中華民國97年 1月14日臺灣新竹
地方法院85年度執字第3431號所為裁定提起抗告，本院裁定如下
：
    主  文
抗告駁回。
抗告程序費用由抗告人負擔。
    理  由
一、抗告意旨略以：本件係在86年8月16日提存新臺幣（下同）
    4,979,887元，因遭不法人士以銀行行員身分領走400萬元，
    抗告人聲請法院將提存款存入國庫，則自88年8月18日起至
    97年1月20日止計2,051,754元之利息（計算式：4,979,987
    元×年息5%×8.24年＝2,051,754元）屬抗告人所有，前揭
    利息應發放予抗告人夫妻，求為廢棄原裁定，否則將提出刑
    事案件之告訴等語。
二、原裁定以「二、按對於分配表異議，異議未終結者，為異議
    之債權人或債務人得向執行法院對為反對陳述之債權人或債
    務人提起分配表異議之訴，執行法院應依該確定判決實行分
    配；聲明異議人未於分配期日起十日內向執行法院為起訴之
    證明者，視為撤回其異議之聲明；經證明者，該債權應受分
    配之金額應行提存，強制執行法第41條第1項及第3項分別定
    有明文。是以聲明異議人未依法起訴者，執行法院應依原分
    配表實施分配；已依法起訴者，則有阻止有異議債權實施分
    配之效力，倘異議之訴之原告受勝訴判決確定，有異議而未
    受分配部分，即生准許更正分配表之效果；若原告受敗訴判
    決確定，則仍依原分配表為分配。足見提起分配表異議之訴
    僅在解決已合法參與分配之債權人內部彼此間對應受分配金
    額之爭議，因此執行法院將分配額以已合法參與分配債權人
    名義為提存，性質上為清償提存，已發生清償之效力，從此
    該提存分配款之危險負擔及利益或不利益，概由已合法參與
    分配債權人享有或負擔，與債務人無涉，故提存後債務人無
    須支付利息，而提存金之利息，亦應於請求取回或領取提存
    金時，由請求人逕向該管法院所在地代理國庫之銀行請求計
    算給付，並非屬債務人所有，此觀民法第328條及提存法施
    行細則第34條第1項規定自明（最高法院93年度台抗字第123
    號裁判要旨可資參照）。三、經查：債務人甲○○○、乙○
    ○所有之不動產經拍定後，就賣得之價金新台幣（下同）
    551萬元，本院定86年10月15日在本院實行分配，債務人甲
    ○○○、乙○○於同年月1日具狀對參與分配債權人呂良
    分配之金額聲明異議（本院於89 年8月16日更正分配表，債
    務人甲○○○、乙○○亦聲明異議），並向本院民事庭提起
    分配表異議及確認抵押債權不存在之訴，本院即將該異議之
    債權應受分配之金額4,979,987 元向本院提存所辦理本院88
    年度存字第868號提存事件提存在案；又債務人甲○○○、
    乙○○所提起之分配異議之訴等事件，經本院86年度重訴字
    第173號審理後，於91年1月23日判決：1.本院85年度執字第
    3431號清償借款強制執行事件，就89年 8月16日分配表表１
    編號３，呂良第一順位抵押權所列金額 710萬元部分，應
    更正為400萬元，不足額3,214,806元，列入表２編號３受償
    。2.確認呂良對於債務人甲○○○所有坐落新竹縣湖口鄉
    ○○段中興小段167、168地號土地，及其地上物即98建號房
    屋，於80年1月9日設定之 400萬元扺押債權不存在，前項所
    示分配表表２編號４，呂良第二順位抵押權 400萬元部分
    應予剔除，不得列入分配，並駁回債務人甲○○○、乙○○
    其餘之訴。嗣債務人甲○○○、乙○○就其敗訴部分聲明不
    服，且就本院於91年1月21日依上開判決結果製作之分配表
    提起上訴，並於二審為訴之變更，經臺灣高等法院94年度重
    上更(一)字第28號審理後，於94年 5月25日以判決駁回債務人
    甲○○○、乙○○變更之訴，債務人甲○○○、乙○○不服
    再提起上訴，經最高法院於94年10月 7日裁定駁回其等之上
    訴確定之事實，有各該判決書、裁定書可稽，復經本院調閱
    上開各該卷宗查閱無訛。從而，債務人甲○○○、乙○○認
    抵押權人呂良之抵押債權不存在，而提起上開分配表異議
    之訴及確認抵押債權不存在之訴訟，經判決部分勝訴、部分
    敗訴確定後，本院就債務人甲○○○、乙○○勝訴部分，亦
    於91年1月21日依判決之結果重行製作分配表分配，均如前
    述，則揆諸前揭說明，上開案款縱因債務人甲○○○、乙○
    ○提起分配表異議之訴，經本院提存於本院提存所，惟因確
    定分配之結果，合法參與分配之債權人已不能受足額之分配
    ，故該未分配款於交付提存所後，已不再屬於債務人甲○○
    ○、乙○○所有，僅能留待已合法參與分配之債權人依分配
    表異議之訴之結果而為分配。且無論分配表異議之訴之結果
    為何，均僅生已合法參與分配債權人內部彼此間應如何分配
    之問題，債務人甲○○○、乙○○與其他當時未合法參與分
    配之債權人均不能分配受償。亦即經本院提存之執行金額（
    含利息），依法已不再屬於債務人甲○○○、乙○○所有，
    因此，聲請人即債務人甲○○○、乙○○聲請分配提存之利
    息，即屬無據。」為由，駁回抗告人之聲請，於法洵無違誤
    。抗告意旨仍執陳詞主張利息屬抗告人所有，求為廢棄原裁
    定，為無理由，應予駁回。
三、據上論結，本件抗告為無理由，裁定如主文。
中    華    民    國    97    年    5     月    5     日
                    民事第二庭
                        審判長法  官  吳謙仁
                              法  官  李瓊蔭
                              法  官  蘇瑞華
正本係照原本作成。
本裁定除以適用法規顯有錯誤為理由，並經本院許可外，不得再
抗告。如提起再抗告，應於收受後10日內委任律師為訴訟代理人
向本院提出再抗告狀。並繳納再抗告費新台幣１千元。
中    華    民    國    97    年    5     月    6     日
                              書記官  賴以真


司法院資訊處製作；財團法人民間司法改革基金會備份。
